【裁判字號】    95,訴,330
【裁判日期】    950630
【裁判案由】    強盜
【裁判全文】
臺灣臺北地方法院刑事判決               95年度訴字第330號
公  訴  人  臺灣臺北地方法院檢察署檢察官
被      告  丙○○
                    （另案於台灣屏東監獄執行中）
選任辯護人  彭上華律師
被      告  丁○○
                    （另案於台灣台中監獄執行中）
選任辯護人  劉大新律師
被      告  乙○○
                    （現於台灣新店戒治所戒治中）
選任辯護人  蕭明哲律師
上列被告等因加重強盜案件，經檢察官提起公訴（94年度偵字
第20655號），本院判決如下：
    主  文
丙○○連續意圖為自己不法之所有，結夥三人以上，攜帶兇器，
以強暴至使不能抗拒，而取他人之物，累犯，處有期徒刑捌年。
丁○○連續意圖為自己不法之所有，結夥三人以上，攜帶兇器，
以強暴至使不能抗拒，而取他人之物，處有期徒刑柒年捌月。
乙○○意圖為自己不法之所有，結夥三人以上，攜帶兇器，以強
暴至使不能抗拒，而取他人之物，累犯，處有期徒刑柒年捌月。
    事  實
一、丙○○前因贓物案件，經台灣士林地方法院於民國88年8月6
    日以88年度易緝字第103號判處有期徒刑6月，並已確定，復
    因偽造文書案件，經台灣板橋地方法院於89年4 月10日以89
    年度訴字第46號判處有期徒刑3 月確定，又因毒品案件，經
    台灣板橋地方法院於89年5月4 日以89年度重簡字第111號判
    處有期徒刑6月確定，另因竊盜案件， 經台灣基隆地方法院
    於90年4月17日以88年度訴字第463號判處有期徒刑2 年確定
    ，於89年5月29日入監執行，接續執行至91年9月6 日假釋出
    監，甫於92年6月27日假釋期滿未經撤銷， 其未執行之刑，
    以已執行論。乙○○前因恐嚇案件，經台灣高等法院於90年
    7月16日以90年度上易字第1361號判處有期徒刑6月確定，復
    因恐嚇案件，經台灣高等法院於90年9 月17日以90年度上訴
    字第1784號判處有期徒刑6月確定， 嗣經台灣高等法院以91
    年度聲字第136號定其應執行有期徒刑10月確定，於91年3月
    29日執行完畢，又因毒品案件，經台灣士林地方法院以90年
    度簡字第1438號判處有期徒刑3 月，因不服提起上訴，經該
    院合議庭於91年2月18日以90年度簡上字第186號判決駁回上
    訴確定，並於91年4月24日執行完畢。
二、詎丙○○、乙○○仍不知悔改，夥同丁○○與戊○○（另案
    審結）共同基於意圖為自己不法所有之犯意聯絡，先於民國
    92年10月26日凌晨零時許，由丙○○開車，搭載戊○○、丁○○及乙○○，行經台北市中山區○○○路○ 段68巷15號時
    ，見甲○○身上攜帶皮包1 人獨行，即推由丁○○與乙○○
    下車，由乙○○持1 把手槍（未扣案，無證據證明係槍砲彈
    藥刀械管制條例列管槍枝）壓制甲○○，至使不能抗拒，而
    任由丁○○強行取走其身上之皮包【內有現金新台幣（下同
    ）約120至150萬元、信用卡、帳單、空白支票簿、印章等物
    】，得手後隨即離去，所得財物由其等朋分花用。
三、丙○○、丁○○與戊○○復承前共同意圖為自己不法所有之
    犯意聯絡，於93年3 月31中午12時50分許，由丙○○開車，
    搭載戊○○、丁○○，前往台北市中山區○○○路○段66號1
    樓甲○○所經營之「建勝商行」，抵達現場後，由戊○○、
    丙○○各持1把手槍（均未扣案，無證據證明係槍砲彈藥刀
    械管制條例列管槍枝）與丁○○一起進入店內，戊○○先朝
    店內開1 槍後大喊：「搶劫」，至使甲○○不能抗拒，而任
    由丁○○強行搜刮財物，因而強行取走甲○○所有置放於櫃
    檯下方之皮包2 只（內有現金共約50餘萬元），得手後隨即
    逃逸，其等強盜所得之財物均朋分花用。嗣於94年6月間，
    戊○○因另案為警查獲，於警詢時供出上情，始為警循線查
    悉。
四、案經台北市政府警察局移送台灣台北地方法院檢察署檢察官
    偵查起訴。
    理  由
壹、程序方面：按被告以外之人於審判外之言詞或書面陳述，除
    法律有規定者外，不得作為證據；又被告以外之人於審判外
    之陳述，雖不符合同法第159條之1至第159條之4之規定，但
    經當事人於審判程序同意作為證據，法院審酌該言詞陳述或
    書面陳述作成時之情況，認為適當者，亦得為證據。當事人
    、代理人或辯護人於法院調查證據時，知有第159條第1項不
    得為證據之情形，而未於言詞辯論終結前聲明異議者，視為
    有前項之同意，刑事訴訟法第159條第1項及第159條之5分別
    定有明文。查本判決下列所引用之各該被告以外之人於審判
    外之陳述（包含書面陳述），皆屬傳聞證據，惟當事人、代
    理人及辯護人雖知上開證據資料為傳聞證據，但於本院準備
    程序及審判期日中均表示無意見而不予爭執，且迄至言詞辯
    論終結前亦未再聲明異議，本院審酌上開證據資料製作時之
    情況，尚無違法不當及證明力明顯過低之瑕疵，亦認為以之
    作為證據應屬適當，故揆諸前開規定，爰逕依刑事訴訟法第
    159條之5規定，認前揭證據資料均例外有證據能力，合先敘
    明。
貳、實體方面：
一、訊據被告丙○○、丁○○對於上揭犯行坦承不諱，被告乙○○（綽號「蟾蜍」）則矢口否認有何強盜犯行，辯稱：我與
    戊○○間有債務糾紛，他欠我好幾萬元一直沒有還，有一次
    讓我遇到，被我修理的很慘，案發當天我人在家裡，我沒有
    參與強盜犯行云云。經查：
  （一）被害人甲○○先後於上揭時、地遭強取財物之事實，業
        據其於警詢及本院審理時結證稱：第1 次於92年10月26
        日凌晨零時許，我從建勝商行離開欲返回住處時，在我
        住處門口有1台黑色轎車停下來，有2個人從車上下來，
        其中1人持槍指著我，距離我不到1公尺，另1 人在旁邊
        準備強取我肩上的皮包，持槍的人說：「不要動，袋子
        給我」，另1人則動手搶我的皮包，一開始我有抵抗，
        但他們又說：「袋子趕快給我，不然我要開槍了」，當
        時我家門已經打開，我太太見狀大喊：「皮包給他，命
        留著」，我才放手，讓他們搶走我的皮包，第2次於93
        年3 月31日中午約12時50分許，我開設的建勝商行遭3
        名男子持2把槍進入，其中1名瘦瘦高高、戴黑色帽子，
        他一進店裡，就亮出手槍，並操台語口音，喝令我：「
        不許動，把錢交出來」，另1名比較矮、胖胖的、戴白
        色帽子、金框眼鏡、臉上很多痘子未帶槍，他進入我店
        內的櫃檯要行搶，，我見狀要抵抗，那名戴黑色帽子的
        搶匪，就朝桌子開了1槍，又拉了1次滑套，我就不敢動
        了，戴白色帽子那名搶匪，就很熟練地鑽到櫃檯底下，
        將我置放現金約50萬元的兩個手提包搶走，後來又進來
        1名瘦瘦高高、戴黑色帽子的搶匪，持另1把手槍進入店
        內，幫助控制現場，得手後他們3人趕緊逃離現場等語
        綦詳（見偵查卷第23至28頁、本院卷第148至150頁），
        核與同案被告戊○○於本院審理時所證述之情節相符（
        見本院卷第162至164頁），並有監視錄影翻拍照片28幀
        附卷可稽（見偵查卷第32至45頁），是被告丙○○、丁○○此部分供述與事實相符，應堪認定。
  （二）按搶奪與強盜雖同具不法得財之意思，然搶奪僅係乘人
        不備公然掠取，若施用強暴、脅迫或他法使被害人身體
        或精神上處於不能抗拒之狀態，而取其財物或令其交付
        者，則為強盜；所謂強暴，係指直接或間接對於人之身
        體施以暴力，壓制被害人之抗拒，或使被害人處於不能
        抗拒之狀態而言；而強盜罪之所謂「不能抗拒」，係指
        行為人所為之強暴、脅迫等不法行為，就當時之具體事
        實，予以客觀之判斷，足使被害人身體上或精神上達於
        不能或顯難抗拒之程度而言（最高法院94年度台上字第
        2265號、94年度台上字第3004號判決參照）。準此，被
        告丙○○、丁○○與同案被告戊○○等人，共同於上揭
        時、地2 次持槍壓制被害人，並控制被害人之行動，被
        害人於驚慌之際，無法辨明槍枝真偽，因而心生畏懼，
        客觀上已足使被害人身體及精神上達於不能抗拒之程度
        ，始放手任由其等強行取走財物，是其等所為，確屬實
        施強盜犯行之強暴手段無疑。
  （三）被告乙○○雖否認參與上開92年10月26日凌晨零時許之
        強盜犯行，並以前詞置辯，惟查，證人即同案被告戊○○於警詢時供稱：我於92年10月底晚間，在台北市中山
        區○○○路○段68巷搶1名路人，由丙○○開車，車上有
        我、丁○○及乙○○，我們一路開車行經台北市中山區
        ○○○路3段68巷時，發現1名男子獨行，大家便提議要
        搶他身上的包包，由丁○○下車拉住被害人，得手後逃
        逸等語（見偵查卷第8 頁），復於本院審理時結證稱：
        我於92年10月26日凌晨零時許，與丙○○、丁○○、乙○○一起到新生北路強盜，由丙○○開車、我坐駕駛座
        後面、乙○○座副駕駛座、丁○○坐我旁邊，並由丁○○與乙○○下車，搶到的錢大家一起分掉，乙○○也有
        分到錢，我與乙○○從小一起長大，沒有財務糾紛，沒
        有打過架等語（見本院卷第161至163頁），核與被告丁○○於警詢時供稱：92年10月25日晚間丙○○開車載我
        、戊○○與乙○○一起前往新生北路3段68巷15號前時
        ，看見被害人在巷弄內行走，我與乙○○一起下車，向
        被害人行搶，乙○○持槍將被害人押住，並叫我趕快搶
        走被害人手中之皮包，戊○○與丙○○留在車上等語（
        見偵查卷第16頁），及於偵查中供稱：92年10月26日凌
        晨那天，與我一起下車行搶之人高高、壯壯的，外號叫
        「蟾蜍」，就是今日在庭的乙○○等語相符（見偵查卷
        第190頁）。
  （四）被告丁○○雖於本院審理時結證稱：當天與我一起下車
        行搶的人是戊○○的朋友，我不認識，沒有稱呼，我不
        知道他的外號叫「蟾蜍」，「蟾蜍」是市刑大的人告訴
        我的，在警察局時，警察提供乙○○的照片叫我指認，
        說他就是「蟾蜍」等語（見本院卷第156、157頁），然
        被告丁○○於偵查中均未提及此事，反而當庭指認被告
        乙○○確有參與上開強盜犯行（見偵查卷第190 頁），
        其迄至本院審理時始為此有利於被告乙○○之陳述，顯
        有可議，又被告丁○○於警詢、偵查時所為之供述，既
        出於自由意志，且衡情較諸本院審理時受外界之影響應
        較少，所為之陳述在客觀上最接近於真實，顯然具有較
        可信之特別情況，並為證明被告乙○○共同參與上開強
        盜犯行之犯罪事實存在所必要，揆諸刑事訴訟法第 159
        條之2 規定，自得採為認定被告乙○○犯罪之佐證，因
        此，互核同案被告戊○○於警詢、本院審理時及被告丁○○於警詢、偵查中之陳述一致，足徵被告乙○○確有
        參與上開強盜犯行無訛，同案被告戊○○應非出於報復
        ，始故意誣陷被告乙○○入罪，被告乙○○前開所辯，
        顯係事後飾卸之詞，委無足採。
  （五）被告丁○○之辯護人雖辯稱：被告丁○○另於93年9 月
        21日，持槍前往雲林縣北港鎮○○路42之1 號「金永成
        」銀樓強盜財物部分，業經台灣嘉義地方法院於93年12
        月13日以93年度訴字第436號判處3年10月確定，本案與
        另案強盜犯行，有連續犯之裁判上一罪關係云云。然本
        案被告丁○○先後2 次強盜犯行，均係受同案被告戊○○之邀約，與被告丙○○共同參與犯行，且2 次強盜之
        手段及被害人相同，犯罪時間、地點接近，被害人均適
        巧身懷鉅款，顯然其等於犯案初始，即有計劃強盜被害
        人之概括犯意聯絡甚明，而被告丁○○於93年9 月21日
        所為之另案強盜犯行，固與本案第2 次強盜犯行，僅相
        隔5 月餘，惟另案係被告丁○○於搭載友人南下奔喪期
        間，因臨時缺錢花用，始向另案被告李吉峰提議強盜銀
        樓財物等情，業經前開判決認定綦詳，並有判決書乙份
        在卷可查（見本院卷第92頁），且被告丁○○於另案警
        詢時亦供稱：因缺錢才臨時起意搶銀樓等語（見另案嘉
        朴警三字第0930083881號卷第9 頁），足見另案係被告
        丁○○臨時起意偶發之事件，難認與本案有何概括之犯
        意，自不生連續犯之裁判上一罪關係，是另案已經判決
        部分並不及於本案起訴部分，本院自得就起訴部分為實
        體判決，併予敘明。
  （六）被告丁○○雖於本院審理時辯稱：其於另案強盜案件警
        詢時，已主動供出本案強盜犯行，故請求依自首之規定
        減輕其刑云云，並聲請傳喚製作警詢筆錄之員警以實其
        說，惟經本院調取上開台灣嘉義地方法院93年度訴字第
        436 號卷宗，遍查全卷證據資料之結果，均查無被告丁○○自首之相關事證，且警詢筆錄亦無其主動供出本案
        強盜犯行之記載，此為其辯護人所不爭執，故被告丁○○就自首部分已不再主張，並撤回調查證據之聲請，附
        此敘明。綜上，本件事證明確，被告丙○○、丁○○、
        乙○○之犯行堪以認定，應依法論科。
二、論罪科刑部分：
  （一）按刑法第321條第1 項第3款規定所謂之兇器，其種類並
        無限制，凡客觀上足對人之生命、身體、安全構成威脅
        ，具有危險性之兇器均屬之（最高法院79年台上字第52
        53號判例可資參照）。本件被告丙○○、乙○○所持以
        強盜之槍枝雖均未扣案，而無證據證明係槍砲彈藥刀械
        管制條例列管槍枝，惟依一般社會通念，槍枝大多以金
        屬製成，具有一定之重量與硬度，若持以攻擊他人，客
        觀上對人之生命、身體、安全具有危險性，確為足以殺
        傷人生命、身體之器械，應屬兇器無疑。是核被告丙○○、丁○○、乙○○所為，有刑法第321條第3款、 第4
        款之結夥三人以上、攜帶兇器之情形，均係犯刑法第33
        0條第1項之加重強盜罪。其等與同案被告戊○○間，有
        犯意聯及行為分擔，皆為共同正犯。被告丙○○、丁○○先後2 次加重強盜犯行，時間緊接，所犯構成要件相
        同之罪，顯係基於概括犯意反覆為之，為連續犯，並各
        加重其刑。
  （二）查被告丙○○前因贓物案件，經台灣士林地方法院於88
        年8月6日以88年度易緝字第103號判處有期徒刑6月，並
        已確定，復因偽造文書案件，經台灣板橋地方法院於89
        年4月10日以89年度訴字第46號判處有期徒刑3月確定，
        又因毒品案件，經台灣板橋地方法院於89年5月4日以89
        年度重簡字第111號判處有期徒刑6月確定，另因竊盜案
        件，經台灣基隆地方法院於90年4 月17日以88年度訴字
        第463號判處有期徒刑2年確定， 於89年5月29日入監執
        行，接續執行至91年9月6日假釋出監， 甫於92年6月27
        日假釋期滿未經撤銷，其未執行之刑，以已執行論。被
        告乙○○前因恐嚇案件，經台灣高等法院於90年9 月17
        日以90年度上訴字第1784號判處有期徒刑6 月確定，復
        因恐嚇案件，經台灣高等法院於90年7 月16日以90年度
        上易字第1361號判處有期徒刑6 月確定，嗣經台灣高等
        法院以91年度聲字第136 號定其應執行有期徒刑10月確
        定，於91年3月29日執行完畢， 又因毒品案件，經台灣
        士林地方法院以90年度簡字第1438號判處有期徒刑3 月
        確定，因不服提起上訴，經該院合議庭以90年度簡上字
        第186號判決駁回上訴確定，並於91年4月24日執行完畢
        等情，有台灣高等法院被告前案紀錄表附卷可稽，其等
        前受有期徒刑之執行完畢後，5 年以內再犯本件有期徒
        刑以上之罪，均為累犯，應依刑法第47條規定，加重其
        刑。
  （三）爰審酌被告丙○○、乙○○、丁○○均素行不佳，前科
        累累，正值青年，不知循正當途徑賺取錢財，徒思不勞
        而獲，竟結夥持槍強盜被害人財物，得手現金高達約20
        0 萬元，不僅造成被害人財物損失，亦嚴重破壞社會秩
        序及治安，本應嚴懲；惟考量其等並未傷及被害人，被
        告丙○○、丁○○事後坦承犯行，態度良好及被告乙○○事後推諉卸責，態度不佳等一切情狀，分別量處如主
        文所示之刑，以資懲儆。至被告丙○○、丁○○、乙○○供本件第1 次強盜犯行所使用之槍枝，並未扣案，且
        無證據證明為其等所有，爰不予宣告沒收，而被告丙○○、丁○○供本件第2 次強盜犯行所使用之槍枝，雖係
        同案被告戊○○所有，惟同案被告戊○○供稱已將該槍
        枝丟棄（見本院卷第164 頁），顯然業已滅失，亦不另
        為沒收之諭知，併此敘明。
據上論斷，應依刑事訴訟法第299條第1項前段，刑法第28條、第
56條、第330條第1項、第47條，判決如主文。
本案經檢察官鄭克盛到庭執行職務。
中    華    民    國    95    年    6     月    30    日
                  刑事第十三庭  審判長法官  朱瑞娟
                                      法官  陳慧萍
                                      法官  鍾素鳳
以上正本證明與原本無異。
如不服本判決，應於判決送達後10日內，向本院提出上訴狀。
                                    書記官  陳鳳瀴
中    華    民    國    95    年    7     月     4    日
附錄本判決論罪之法條：
刑法第330條
    犯強盜罪而有第321條第1項各款情形之一者，處7年以上有
    期徒刑。
    前項之未遂犯罰之。
刑法第321條
    犯竊盜罪而有左列情形之一者，處6月以上、5年以下有期徒
    刑：
    一  於夜間侵入住宅或有人居住之建築物、船艦或隱匿其內
        而犯之者。
    二  毀越門扇、牆垣或其他安全設備而犯之者。
    三  攜帶兇器而犯之者。
    四  結夥三人以上而犯之者。
    五  乘火災、水災或其他災害之際而犯之者。
    六  在車站或埠頭而犯之者。
    前項之未遂犯罰之。


司法院資訊處製作；財團法人民間司法改革基金會備份。
